最高法院刑事裁定　　　　　　　　　　111年度台抗字第976號
抗　告　人　張義晟




　　　　　　陳弘祥



　　　　　　羅　威



原 審 共同
選任辯護人 賴思達律師 
上列抗告人等因殺人等罪案件，不服臺灣高等法院臺中分院中華
民國111年6月20日延長羈押之裁定（111年度上重訴字第1號、11
1年度上訴字第741號），由原審辯護人為其等利益代為提起抗告
，本院裁定如下：
    主  文
抗告駁回。      
    理  由
一、司法院憲法法庭於民國111年3月25日以111年憲判字第3號判
    決宣示：「刑事訴訟法第403 條規定：『當事人對於法院之
    裁定有不服者，除有特別規定外，得抗告於直接上級法院。
    證人、鑑定人、通譯及其他非當事人受裁定者，亦得抗告。
    』及同法第419 條規定：『抗告，除本章有特別規定外，準
    用第3編第1章關於上訴之規定。』整體觀察，關於抗告權人
    之範圍，仍應準用同法第3編第1章關於上訴權人之規定。就
    被告之辯護人而言，為有效保障被告之訴訟權，被告之辯護
    人對於法院羈押或延長羈押之裁定，除與被告明示意思相反
    外，自得為被告之利益而抗告，始與憲法第8 條保障人身自
    由及第16條保障訴訟權之意旨無違。」，並自宣示之日起發
    生效力。本件抗告人即被告張義晟、陳弘祥、羅威（下稱抗
    告人等3人）之原審辯護人賴思達律師為抗告人等3人之利益
    ，對原審延長羈押之裁定，提起抗告，尚無不合，合先敘明
    。
二、按羈押之目的，在於確保刑事偵查、審判程序之完成及刑事
    執行之保全。刑事被告是否犯罪嫌疑重大、有無法定羈押事
    由及有無羈押之必要，暨於執行羈押後有無繼續羈押必要之
    判斷，俱屬事實審法院得依職權裁量之事項，事實審法院自
    得斟酌訴訟進行程度及其他一切情事而為認定。倘就客觀情
    事觀察，法院許可羈押之裁定或延長羈押之裁定，在目的與
    手段間之衡量，並無明顯違反比例原則情形，即無違法或不
    當。
三、原裁定以抗告人等3 人因殺人等罪案件，經臺灣南投地方法
    院就起訴之犯罪事實，變更檢察官所引應適用之法條（刑法
    第271條第1項、第2項），論處抗告人等3人犯刑法277條第1
    項之傷害罪刑及第302條第1項之私行拘禁罪刑（張義晟處有
    期徒刑4年3月、4年3月、4年3月，陳弘祥、羅威處有期徒刑
    4年2月、4年2月、4年2月），並酌定應執行有期徒刑5年2月
    、5年、5年。檢察官及抗告人等3 人均不服，提起第二審上
    訴。原審法院經法官訊問後，認抗告人等3人犯刑法第277條
    傷害罪、第302 條私行拘禁罪之犯罪嫌疑重大，有刑事訴訟
    法第101條第1項第2、3款之情形，非予羈押，顯難進行審判
    或執行，於111年3月29日裁定羈押，羈押期間於111年6月28
    日屆滿，而上述情形依然存在，爰經法官訊問後，於111年6
    月20日裁定自111年6月29日起，均延長其等羈押期間2月。
四、抗告人等3人抗告意旨一致略以：抗告人等3人均坦承犯行，
    相關證人（含共犯）於第一審審理時，均已進行交互訊問，
    應認已無刑事訴訟法第101 條第1項第2款所定勾串共犯、證
    人或偽造證據之虞之情形。又第一審判決係論以抗告人等 3
    人犯刑法第302條第1項及第277條第1項之罪，而非刑事訴訟
    法第101條第1項第3款之死刑、無期徒刑或最輕本刑為5年以
    上有期徒刑之罪。原裁定既未具體說明有何具體事實或相當
    理由，足認抗告人等3 人有刑事訴訟法第101條第1項第2、3
    款之情形，遽予延長羈押，於法不合云云。
五、惟查：    
    第一審法院雖就起訴之犯罪事實，變更檢察官所引應適用之
    法條，改判論以傷害、私行拘禁罪。惟檢察官以抗告人等 3
    人毆打被害人廖子濬及殺害被害人廖健翔之犯行，應係犯刑
    法第271條第2項、第1 項之殺人未遂、殺人既遂罪為由，提
    起第二審上訴。且抗告人等3 人經第一審判處應執行有期徒
    刑5 年至5年2月不等，其逃亡之可能性較高。原裁定因認抗
    告人等3人有刑事訴訟法第101條第1項第3款之情形，非予羈
    押，顯難進行審判或執行，有延長羈押之原因及必要，尚非
    無據。至原裁定認抗告人等3 人有刑事訴訟法第101條第1項
    第2 款之情形，未說明具體依據，雖非允洽，然結果並無不
    同。抗告意旨徒憑己見，指摘原裁定違法、不當，為無理由
    ，應予駁回。
據上論結，應依刑事訴訟法第412條，裁定如主文。
中    華    民    國   111   年     7    月    28     日
                  刑事第五庭審判長法  官  李  錦  樑  
                                  法  官  周  政  達  
                                  法  官  吳  淑  惠  
                                  法  官  錢  建  榮  
                                  法  官  林  孟  宜  
本件正本證明與原本無異
                                  書記官
中    華    民    國   111    年    8     月    4     日